臺灣臺中地方法院交通事件裁定　　　 100年度交聲字第1545號
原處分機關　交通部公路總局臺中區監理所
異　議　人
即受處分人　郭恒釧
上列異議人即受處分人因違反道路交通管理處罰條例案件，對於
交通部公路總局臺中區監理所中華民國96年12月31日所為之處分
（原處分案號：中監違字第裁60-GC0000000號裁決書），聲明異
議，本院裁定如下：
    主  文
異議駁回。
    理  由
一、按受處分人，不服道路交通管理處罰條例第8 條主管機關所
    為之處罰，得於接到裁決書之翌日起20日內，向管轄之地方
    法院聲明異議，聲明異議之期間，自裁決送達之翌日起算，
    並得依法扣除在途期間及聲請回復原狀；又法院認為聲明異
    議不合法律上之程式或其異議權已經喪失者，應以裁定駁回
    之，但其不合法律上之程式可補正者，應先定期命為補正，
    逾期不補正者，即予駁回，道路交通管理處罰條例第87條第
    1 項、道路交通事件處理辦法第11條、第17條分別定有明文
    。而上開20日之期間乃法定不變期間，如遲誤該期間，法院
    自應以聲明異議不合法律上程式，且無從補正，裁定駁回。
二、聲明異議意旨略以：本人於民國95年7月5日酒後駕車被開罰
    單，之後繳交8、9萬元，事隔多日到監理所銷案前一兩天駕
    照遺失，本人有跟監理單位人員說明，但承辦人員銷案後未
    告知如何處理，本人以為無事，由於現在需要駕照，查詢才
    知本人駕照被註銷，附上出國證明，本人一直無收到任何掛
    號等語（詳細內容見卷內聲明異議狀所載）。
三、本院認：
  (一)按處理違反道路交通管理事件，有關文書送達之程序，準
      用行政程序法送達之規定，違反道路交通管理事件統一裁
      罰標準及處理細則第5條定有明文；而行政程序法中對於
      文書送達，於應受送達人之住居所、事務所或營業所為之
      ；於應送達處所不獲會晤應受送達人時，得將文書付與有
      辨別事理能力之同居人、受僱人或應送達處所之接收郵件
      人員；送達，不能依前2條規定為之者，得將文書寄存送
      達地之地方自治或警察機關，並作送達通知書兩份，1份
      黏貼於應受送達人住居所、事務所、營業所或其就業處所
      門首，另1份交由鄰居轉交或置於該送達處所信箱或其他
      適當位置，以為送達；前項情形，由郵政機關為送達者，
      得將文書寄存於送達地之郵政機關，行政程序法第72條第
      1項前段、第73條第1項、第74條第1項、第2項定有明文。
      行政文書依行政程序法第74條第1項規定為寄存送達者，
      如確已完成文書寄存於地方自治、警察機關或郵政機構，
      並製作送達通知單2份，1份黏貼於送達處所之門首，另1
      份交由鄰居轉交或置於送達處所信箱或其他適當位置時，
      無論應受送達人實際上何時受領文書，均以寄存之日期視
      為收受送達之日期，而發生送達之效力（最高行政法院95
      年度裁字第634號裁定要旨、臺灣高等法院暨所屬法院97
      年法律座談會刑事類提案第42號研討結果可資參照）。
  (二)經查本件異議人郭恒釧，原名高恒釧，於97年5月12日更
      名為郭恒釧，有異議人個人姓名/原姓名更改資料查詢結
      果及臺北市萬華區戶政事務所100年5月19日北市萬戶資字
      第10032194100號函影本各1份在卷可參，核與交通部公路
      總局臺中區監理所中監違字第裁60-GC0000000號舉發違反
      道路交通管理事件裁決書記載受處分人為「高恒釧」，確
      係為同一人，合先敘明。本院依職權調閱異議人之戶籍資
      料查詢結果，其於93年11月4日起迄今確設籍於「臺北市
      萬華區○○路491號」，並無任何變更遷出紀錄乙節，有
      其個人基本資料查詢結果1紙附卷可稽。原處分機關委託
      郵政機關依上揭地址遞送前開裁決書，因未獲會晤受處分
      人，亦無受領文書之同居人、受僱人或接收郵件人員，而
      於97年1月7日將該裁決書寄存於臺北市○○路郵局，並作
      送達通知書2份，1份黏貼於上址門首，另1份置於該址信
      箱或其他適當位置，以為送達等情，此有交通部公路總局
      臺中區監理所裁決書及送達證書影本各1份附卷可憑。異
      議人雖以入出境日期證明書佐其出入國境頻繁，惟原處分
      機關既從未接獲異議人任何變更駕籍地、車籍地或通訊地
      址之申請，客觀上亦無從查知異議人居住處所及入出境之
      情形，遂依現有之戶籍地址寄送裁決書，自不得指其送達
      程序有何違失。而異議人既已清楚得悉其戶籍地址尚在「
      臺北市○○區○○路491號」，理當隨時注意有無重要文
      件或信函寄至該處，或請求同居人及鄰居協助代收轉知，
      用以確保個人權益不致因訊息漏失而受損。乃異議人不思
      及此，猶放任包含本件裁決書在內之重要文件寄往上開戶
      籍地址而漠不關心，異議人自屬難辭其咎而應受歸責。則
      依前開行政程序法第74條規定，原處分機關上開裁決書之
      送達，應屬合法，且該送達自寄存之日即97年1月7日，已
      生合法送達之效力。然異議人竟遲至100年5月13日始具狀
      聲明異議，亦有原處分機關在其上蓋有收文章戳之異議人
      聲明異議狀附卷可參，其異議顯逾前開20日法定期限，且
      無從命其補正。從而本件異議為不合法律上之程式，揆諸
      首揭規定，應予駁回。
據上論斷，應依道路交通管理處罰條例第87條第2項，道路交通
事件處理辦法第17條前段，裁定如主文。
中    華    民    國   100    年    5     月    31    日
                        交通法庭    法  官  林世民
以上正本證明與原本無異
如不服本裁定應於送達後5日內向本院提出抗告狀
                                    書記官  紀俊源
中    華    民    國   100    年    5     月    31    日